---
title: "PRACTICA PROGRAMADA 2"
author: "CELIA MATARRITA ORTIZ"
date: "2023-08-19"
output: html_document
---

```{r setup, include=FALSE}
knitr::opts_chunk$set(echo = TRUE)
```


```{r}
library(dplyr)
library(readr)
library(readxl)
library(tidyr)
library(janitor)
library(lubridate)
library(utils)
library(gt)
library(datasets)
library(tinytex)
library(stringr)
library(leaflet)
```


```{r}
CALIDAD_AIRE <- read.csv("https://raw.githubusercontent.com/isa229/programacion_analisis_datos_ii/main/air_quality_index.csv")
```

Cuántas categorías diferentes de AQI (AQI Category) hay en este conjunto de datos? Cuáles son?

```{r}
CALIDAD_AIRE |> 
  distinct(AQI.Category) |> 
  count()
```

```{r}
CATEGORIA_AQI<-  CALIDAD_AIRE |> 
  distinct(AQI.Category)
```

Cree una tabla que indique la cantidad de ciudades que hay en cada categoría de AQI (AQI Category).
Adicionalmente, traduzca las categorías a español, por ejemplo “Good” sería “Bueno”. Presente esta
tabla con el paquete gt, añadiendo títulos y subtítulos

```{r}
CIUDADES_CATEGORIA <- CALIDAD_AIRE |> 
  select(City,AQI.Category) |> 
  group_by(AQI.Category) |> 
  summarise(CANTIDAD_CIUDADES =n())
```

```{r}
CIUDADES_CATEGORIA$AQI.Category <- CIUDADES_CATEGORIA$AQI.Category |> 
  recode("Good" = "Bueno",
         "Moderate" = "Moderado",
         "Unhealthy" = "No_saludable",
         "Very Unhealthy" = "Muy_insalubre",
         "Unhealthy for Sensitive Groups" = "No_saludable para grupos sensibles",
         "Hazardous" = "Peligroso")
```

```{r}
MAPA_CIUDADES_CATEGORIA <- CIUDADES_CATEGORIA|> 
  gt() |> 
  tab_header(
    title = "Cantidad de Ciudades por Categoria",
    subtitle = "CALIDAD_AIRE"
  ) 
MAPA_CIUDADES_CATEGORIA
```

Obtenga el promedio del AQI Value por país, y cree 2 tablas: Una que muestre los 10 países con los
valores más bajos de AQI, y otra que muestre los 10 países con los valores más altos de AQI. Presente
estas tablas con el paquete gt, añadiendo títulos y subtítulos

```{r}
PROMEDIO_PAIS <- CALIDAD_AIRE |> 
  group_by(Country) |> 
  summarise(PROMEDIO_AQI = mean(AQI.Value,na.rm = TRUE ))
```

```{r}
VALORES_ALTOS <- PROMEDIO_PAIS |>
  arrange(desc(PROMEDIO_AQI)) |> 
  head(10)
```

```{r}
TABLA_PAISES_ALTOS <- VALORES_ALTOS |> 
  gt() |> 
  tab_header(
    title = "Países con Promedio mas Alto",
    subtitle = "PROMEDIO POR PAIS"
  )

TABLA_PAISES_ALTOS
```

```{r}
VALORES_BAJOS <- PROMEDIO_PAIS |>
  arrange((PROMEDIO_AQI)) |> 
  head(10)
```

```{r}
TABLA_PAISES_BAJOS <- VALORES_BAJOS |> 
  gt() |> 
  tab_header(
    title = "Países con Promedio mas Bajo",
    subtitle = "PROMEDIO POR PAIS"
  )

TABLA_PAISES_BAJOS
```

Para los 10 ciudades con los valores promedios más altos de AQI, muestrelos en un mapa de leaflet usando
addMarkers o un addCircles. En el popup debe colocar el valor promedio del AQI.

```{r}
CIUDADES_VALORES_ALTOS <- CALIDAD_AIRE |> 
  group_by(City) |> 
  summarise(Promedio_AQI = mean(AQI.Value, na.rm = TRUE))
```

```{r}
VALORES_ALTOS <- PROMEDIO_PAIS |>
  arrange(desc(PROMEDIO_AQI)) |> 
  head(10)
```

